高雄高等行政法院裁定
111年度交抗字第6號
抗  告  人  李昌平                                      
相  對  人  高雄市政府交通局

代  表  人  張淑娟            
上列當事人間交通裁決事件，抗告人對於中華民國111年4月7日
臺灣高雄地方法院110年度交再字第2號行政訴訟裁定提起抗告，
本院裁定如下：
　　主  文
原裁定廢棄，應由臺灣高雄地方法院行政訴訟庭更為裁判。
　　理  由
一、本件爭訟經過：
（一）抗告人前因交通裁決事件，對相對人提起行政訴訟，經臺
      灣高雄地方法院109年度交字第232號行政訴訟判決駁回其
      訴，抗告人不服，提起上訴，經本院以110年度交上字第3
      8號判決（下稱原確定判決）駁回其上訴確定；抗告人對
      原確定判決仍不服，以原確定判決有行政訴訟法第273條
      第1項第13款、第14款再審事由，於民國110年8月6日向本
      院提起再審之訴，經本院110年度交上再字第11號裁定以
      交通裁決訴訟程序之再審，依行政訴訟法第237條之9第3
      項準用第275條再審之專屬管轄規定，當事人對於交通裁
      決事件訴訟程序之高等行政法院確定判決，本於行政訴訟
      法第273條第1項第9款至第14款事由提起再審之訴，應專
      屬原地方法院行政訴訟庭管轄，爰依職權裁定移送於其管
      轄法院即臺灣高雄地方法院行政訴訟庭（下稱原審法院）
      。
（二）嗣原審法院原裁定以：本院原確定判決係於110年6月30日
      確定，故再審之不變期間應自原確定判決確定之翌日起算
      ，至同年7月30日即告屆滿，抗告人於110年8月6日始向本
      院提出行政再審狀，已逾行政訴訟法第276條第1項、第2
      項前段所定提起再審之訴不變期間。又抗告人係認原確定
      判決有行政訴訟法第273條第1項第13、14款情形而提起再
      審之訴，然該條項第14款「原判決就足以影響於判決之重
      要證物漏未斟酌」，抗告人應於收受原確定判決時即可知
      悉，不生同法第276條第2項後段再審之理由「發生或知悉
      在後」之情形。況且，抗告人已分別於前審第一審、第二
      審訴訟程序中聲請調閱系爭路口監視器並履勘現場，顯見
      抗告人先前已於原審及依上訴主張前開事由；至抗告人主
      張其目睹109年12月29日上午11時15分許在系爭路口發生
      之交通事故等語，可推知其早於原確定判決確定日前即知
      悉該交通事故之發生，則抗告人遲至110年8月6日始提起
      本件再審之訴，亦顯已逾期，其再審之訴自非合法等語，
      爰裁定駁回抗告人在原審之訴。
二、抗告意旨略以：
　　原確定判決因未經言詞辯論，當下無法立即了解本院得心證
    之理由，嗣判決書送達抗告人之住所，抗告人發現原確定判
    決書載明：「（二）得心證理由：……3.上訴意旨雖主張系爭
    路口之標誌、標線設置不當云云，惟查系爭路口道路筆直，
    ………，並無不能遵守之情事。」抗告人始提起再審之訴（檢
    陳新證據、新事由），無違上開行政訴訟法第276條第2項後
    段規定等語。
三、本院查：
（一）依行政訴訟法第237條之9第3項規定：「交通裁決事件之
      抗告、再審及重新審理，分別準用第四編至第六編規定。
      」可知，交通裁決事件之再審準用第五編（第273條至第2
      83條）再審程序之規定。而同法第273條第1項第13款、第
      14款及第276條第1項、第2項分別規定：「有下列各款情
      形之一者，得以再審之訴對於確定終局判決聲明不服。但
      當事人已依上訴主張其事由或知其事由而不為主張者，不
      在此限：……十三、當事人發現未經斟酌之證物或得使用該
      證物。但以如經斟酌可受較有利益之裁判為限。十四、原
      判決就足以影響於判決之重要證物漏未斟酌。」「（第1
      項）再審之訴應於30日之不變期間內提起。（第2項）前
      項期間自判決確定時起算，判決於送達前確定者，自送達
      時起算；其再審之理由發生或知悉在後者，均自知悉時起
      算。」是以，對交通裁決事件判決提起再審之訴時，如判
      決於送達前已確定者，30日之不變期間，即應自送達時起
      算。
（二）又行政訴訟法第237條之9第1項及同法第236條分別規定：
      「交通裁決事件，除本章別有規定外，準用簡易訴訟程序
      之規定。」「簡易訴訟程序除本章別有規定外，仍適用通
      常訴訟程序之規定。」是以，通常訴訟程序之同法第204 
      條第1項、第4項：「（第1項）判決應公告之；經言詞辯
      論之判決，應宣示之，但當事人明示於宣示期日不到場或
      於宣示期日未到場者，不在此限。……（第4項）公告判決
      ，應於行政法院公告處或網站公告其主文，行政法院書記
      官並應作記載該事由及年、月、日、時之證書附卷。」第
      206條：「判決經宣示後，為該判決之行政法院受其羈束
      ；其不宣示者，經公告主文後，亦同。」等規定，於交通
      裁決事件之判決亦有適用。是以，不宣示之交通裁決事件
      上訴審判決，經公告主文後，為該判決之行政法院受其羈
      束，且為終審判決，故屬送達前即已確定之判決。
（三）查原確定判決係於110年6月30日公告，同年7月7日送達抗
      告人，有公告、公告證書及送達證書附卷可稽；而抗告人
      係於110年8月6日以原確定判決有行政訴訟法第273條第1
      項第13款及第14款規定之再審事由，對之提起再審之訴，
      並經本院110年度交上再字第11號裁定依行政訴訟法第237
      條之9第3項準用同法第275條規定，以本院無管轄權，將
      之移送專屬管轄之原審法院等情，各有抗告人之行政再審
      狀之收文戳及本院110年度交上再字第11號裁定足憑。又
      原確定判決未經本院宣示，僅公告主文，並未就判決理由
      一併公告，依前述說明，足認原確定判決於送達前即已確
      定，且抗告人顯難僅就公告之主文知悉原確定判決得心證
      之理由，並據以檢視原確定判決有無行政訴訟法第273條
      所列舉之再審事由，故依同法第276條第2項後段規定，就
      此送達前確定之交通裁決事件上訴審判決提起再審之訴，
      其30日之不變期間應自判決送達時起算。從而原裁定以本
      院原確定判決係於110年6月30日確定，故再審之不變期間
      應自原確定判決確定之翌日起算，至同年7月30日即告屆
      滿等語，容有誤解。
（四）綜上，抗告人以本院原確定判決有行政訴訟法第273條第1
      項第13款及第14款再審事由提起再審之訴，依上開所述，
      應自本院原確定判決於110年7月7日送達之翌日起算，至
      抗告人於110年8月6日向本院提出再審之訴狀時止，尚未
      逾30日不變期間，故原審以抗告人提起本件再審之訴，已
      逾法定不變期間為由，認其再審之訴為不合法，予以駁回
      ，即有違誤；抗告意旨，指摘原裁定違法，即有理由。又
      因原審對本件之其他再審要件均未調查，是本件尚有由原
      審法院再為調查審認之必要；故將原裁定廢棄，發回原審
      法院再為調查審究後，另為適法之裁判。爰裁定如主文。
四、結論：本件抗告為有理由。
中　　華　　民　　國　　111 　年　　6 　　月　　28　　日
             高雄高等行政法院第二庭
                         審判長法官  孫　國　禎
                               法官  林　韋　岑
                               法官  廖  建  彥
以上正本係照原本作成。
不得抗告。
中　　華　　民　　國　　111 　年　　6 　　月　　28　　日
                             書記官　楊　曜　嘉